【裁判字號】    98,台抗,459
【裁判日期】    980618
【裁判案由】    請求監護子女
【裁判全文】
最高法院民事裁定              九十八年度台抗字第四五九號
再 抗告 人    乙○○○○○○.
訴訟代理人    溫瑞鳳律師
上列再抗告人因與甲○○間請求監護子女事件，對於中華民國九
十八年四月二十四日台灣高等法院裁定（九十六年度家上字第三
○七號），提起再抗告，本院裁定如下：
    主  文
再抗告駁回。
再抗告訴訟費用由再抗告人負擔。
    理  由
本件原法院以：按夫妻離婚者，對於未成年子女權利義務之行使
或負擔，依協議由一方或雙方共同任之。未為協議或協議不成者
，法院得依夫妻之一方、主管機關、社會福利機構或其他利害關
係人之請求或依職權酌定之；法院為前條裁判時，應依子女之最
佳利益，審酌一切情狀，參考社工人員之訪視報告，尤應注意左
列事項：一、子女之年齡、性別、人數及健康情形。二、子女之
意願及人格發展之需要。三、父母之年齡、職業、品行、健康情
形、經濟能力及生活狀況。四、父母保護教養子女之意願及態度
。五、父母子女間或未成年子女與其他共同生活之人間之感情狀
況。民法第一千零五十五條第一項、第一千零五十五條之一分別
定有明文。又父母均不適合行使權利時，法院應依子女之最佳利
益並審酌前條各款事項，選定適當之人為子女之監護人，並指定
監護之方法、命其父母負擔扶養費用及其方式，民法第一千零五
十五條之二亦定有明文。兩造間離婚訴訟業已判決確定，兩造長
女彭敏如係於民國九十二年九月一日出生，對於彭敏如權利義務
之行使及負擔由何人任之，兩造並未達成協議。次查相對人甲○
○曾對家庭成員施以暴力，於財團法人台灣兒童暨家庭扶助基金
會新竹分事務所進行訪視時，相對人家庭環境整理混亂，彭敏如
衣著污穢，相對人顯不適合擔任彭敏如之監護人。又再抗告人為
逾期停留外僑，一旦查獲將遣送回越南並予以管制，其曾因賭博
積欠債務，遭人催討，而由證人即相對人之父彭炎木代為清償；
其更曾於夜夜風情飲食店上班，而該店之名片印有「夜夜風情飲
食店附設ＫＴＶ越南風情嫵媚、柔情、等你來囉」等詞，顯見再
抗告人亦不適合擔任彭敏如之監護人。再第三人彭淑玲係相對人
之姊，育有一兒一女，有意願亦有能力照顧彭敏如，目前彭敏如
與其共同生活，財團法人台灣兒童暨家庭扶助基金會新竹分事務
所稱：相對人之姊彭淑玲照顧動機單純，有穩定的工作收入，其
教養觀念正向、適當，並積極維持未成年子女與相對人親子關係
，評估未成年子女彭敏如與相對人之姊彭淑玲同住，生活應可獲
得適當照顧與教育，考量本案訴訟超過三年，未成年子女彭敏如
應已熟悉現前之生活模式，建議以未成年子女生活穩定為優先考
量，維持現有之照顧模式，指定由彭淑玲監護照顧未成年子女彭
敏如等語。審酌上情，由彭淑玲提供彭敏如之教養與照顧，應符
合彭敏如之最佳利益。爰酌定對於彭敏如權利義務之行使或負擔
，由彭淑玲認之，並酌定兩造各應給付彭淑玲關於彭敏如之扶養
費之數額，及各與彭敏如會面交往之時間與方式。查父母均不適
合擔任子女之監護人時，法院即得依子女之最佳利益並審酌民法
第一千零五十五條之一各款事項，選定適當之人為子女之監護人
，此觀民法第一千零五十五條之二之規定自明，此與同法第一千
零九十四條所定：父母均不能行使、負擔對於未成年子女之權利
義務，或父母死亡而無遺囑指定監護人時，依左列順序定其監護
人︰一、與未成年人同居之祖父母，二、與未成年人同居之兄姊
，三、不與未成年人同居之祖父母云云，係不同二事。原法院依
上開法條規定酌定彭淑玲為彭敏如之監護人，於法並無違誤。再
抗告意旨略以：彭敏如應由伊監護，況彭敏如現與其祖父彭炎木
同居，依民法第一千零九十四條規定，應由彭炎木擔任其監護人
，原法院酌定彭淑玲為彭敏如之監護人，於法不合等語，指摘原
裁定違背法令，聲明廢棄，非有理由。
據上論結，本件再抗告為無理由。依民事訴訟法第四百九十五條
之一第二項、第四百八十一條、第四百四十九條第一項、第九十
五條、第七十八條，裁定如主文。
中    華    民    國  九十八  年    六    月   十八   日
                      最高法院民事第六庭
                          審判長法官  劉  福  來
                                法官  陳  國  禎
                                法官  陳  重  瑜
                                法官  吳  麗  女
                                法官  簡  清  忠
      本件正本證明與原本無異
                                      書  記  官
中    華    民    國  九十八  年    六    月   三十   日
                                                Ａ


司法院資訊處製作；財團法人民間司法改革基金會備份。
